# 请教陈版，同一控制下当期合并报表的处理

提问人：wjtszatie 时间：2020-02-15 01:38:15
陈版你好，新人审计一枚，实务中遇到的一个棘手问题。
依据企业会计准则第 33 号-合并财务报表中第三十二条、三十三条的规定(关于同一控制下的合并）
第三十二条 母公司在报告期内因同一控制下企业合并增加的子公司以及业务，编制合并资产负债表时，应当调整合并资产负债表的期初数，同时应当对比较报表的相关项目进行调整，视同合并后的报告主体自最终控制方开始控制时点起一直存在。
因非同一控制下企业合并或其他方式增加的子公司以及业务，编制合并资产负债表时，不应当调整合并资产负债表的期初数。
第三十三条 母公司在报告期内处置子公司以及业务，编制合并资产负债表时，不应当调整合并资产负债表的期初数。
现在涉及到我目前遇到的实务问题。
集团甲控制A、B两个主要子公司，A下面有一家孙公司C
A、B均需披露各自的审计报告。
2019 年 7 月A把C卖给了B
依据第 33 号准则第 32 条规定，B公司 2019 年的合并财务报告应当对期初数进行追溯调整，视同C在一开始就属于B的合并范围之内，那么B公司 2019 年的合并报表期初数应当包含C公司的资产负债表。
但是依据第 33 号准则第 33 条规定，A出售C之后，其 2019 年的合并报表期初数还应当包C公司的资产负债表，这样的话，C公司 2019 年的期初数岂不是重复在A和B的合并报表之中了吗，这样合理吗？此外，那样最终集团甲的合并报表需要作如何调呢？
同理， 33 号准则的第 38 、 39 是针对同一控制下利润表的类似规定， 43 、 44 是针对现金流量表的类似规定，都是重复了孙公司C在A、B两家子公司中的合并。请问是我理解有误还是说需要做额外的合并调整以解决这个矛盾？

回答人：chenyiwei
在这种情况下，C的期初资产负债表和 2019 年 1 ～ 6 月的利润表和现金流量表会同时包含在A、B的合并报表中，由此导致在编制甲集团合并报表时会出现你所说的“重复”情况，此时需进行一定的技术处理以消除该重复。一般可以采用的做法是：将用于纳入A公司合并报表范围的C公司单户报表（仅包含资产负债表期初数和 1 ～ 6 月利润表、现金流量表）另存一个账套，将该账套中所有数字均乘以－ 100 ％，再将经过上述调整后的C公司账套（例如称为C1）作为一个模拟新增的子公司纳入甲集团合并范围。